臺灣桃園地方法院刑事判決
111年度交簡上字第59號
上  訴  人  蘇美英



指定辯護人  本院公設辯護人廖彥傑
上列上訴人因過失傷害案件，不服本院中華民國110年12月28日
110年度桃交簡字第1894號簡易判決（聲請簡易判決處刑書案號
：110年度偵字第7896號），提起上訴，本院合議庭為第二審判
決如下：
    主      文
原判決撤銷。
蘇美英犯過失傷害罪，處有期徒刑叁月，如易科罰金，以新臺幣
壹仟元折算壹日。緩刑貳年。
    事      實
一、蘇美英於民國109年11月26日上午，騎乘車牌號碼000-000號
    普通重型機車，沿桃園市大溪區民權東路往大溪國中方向行
    駛在外側車道，於當日上午10時42分許，行經民權東路22號
    前欲超越前車時，本應注意後方車超越時，應顯示左方向燈
    並於前車左側保持半公尺以上之間隔超過，行至安全距離後
    ，再顯示右方向燈駛入原行路線，而依當時天候晴、日間自
    然光線、柏油路面乾燥無缺陷、無障礙物且視距良好等情，
    客觀上並無不能注意之情事，竟疏未注意保持半公尺以上之
    安全間隔，即貿然自前車即鍾秋香所騎乘腳踏車之左側超車
    ，2車因而發生碰撞，致鍾秋香人車倒地，並受有左踝閉鎖
    性外踝骨折、右胸壁肋骨挫傷等傷害。
二、案經鍾秋香訴由桃園市政府警察局大溪分局報告臺灣桃園地
    方檢察署檢察官偵查後聲請簡易判決處刑。
    理      由
壹、程序部分：
    本判決以下援引作為認定犯罪事實之供述及非供述證據，業
    經辯護人及被告於本院審理中表示同意有證據能力（見本院
    簡上字卷第75頁），本院審酌該等證據作成時並無違法取證
    或證據力明顯偏低之情形，依刑事訴訟法第159條之5及第15
    8條之4規定，認以資為證據核無不當，揆諸前開說明，該等
    證據均有證據能力。
貳、實體部分：
一、上揭犯罪事實，業據被告蘇美英於本院審理程序時坦承不諱
    （見本院簡上字卷第74、80、81頁），核與證人即告訴人鍾
    秋香於警詢、偵查中之證述相符（見110年度偵字第7896號
    卷第21至55、61、62頁），並有國軍桃園總醫院附設民眾診
    療服務處診斷證明書、道路交通事故現場圖、道路交通事故
    調查報告表㈠㈡各1份、現場監視器錄影光碟1片及錄影擷取照
    片、現場及車損照片共20張在卷可稽，事證已明。按汽車超
    車時，前行車減速靠邊或以手勢或亮右方向燈表示允讓後，
    後行車始得超越。超越時應顯示左方向燈並於前車左側保持
    半公尺以上之間隔超過，行至安全距離後，再顯示右方向燈
    駛入原行路線。道路交通安全規則第101條第1項第5款訂有
    明文。被告駕駛本件普通重型機車自應遵守上開規定，又依
    當時客觀情形，並無不能注意之情事，竟疏於注意及此以致
    肇事，被告顯有過失。再參以本件車禍經送桃園市政府車輛
    行車事故鑑定會鑑定結果，認為：被告駕駛普通重型機車行
    經中央行車分向線路段，未與前車左側保持半公尺以上間隔
    超越，為肇事原因；告訴人騎乘腳踏自行車無肇事因素等情
    。嗣再經送桃園市車輛行車事故鑑定覆議委員會覆議，亦認
    ：維持前開桃園市政府車輛行車事故鑑定會之意見，僅文字
    改為：「一、蘇美英駕駛普通重型機車，未與前車左側保持
    半公尺以上間隔超越，為肇事原因。二、鍾秋香騎乘腳踏自
    行車無肇事因素。」，此分別有桃園市政府車輛行車事故鑑
    定會110年7月5日桃交鑑字第1100004444號函暨所附桃市鑑
    字第0000000案鑑定意見書（見110年度偵字第7896號卷第65
    -70頁）及桃園市政府交通局民國110年12月16日桃交運字第
    1100065474號函所附之桃市覆0000000號桃園市車輛行車事
    故鑑定覆議委員會鑑定覆議意見書（見本院卷110年度桃交
    簡字第1894號卷第23-27頁）各1份存卷可佐，足見被告於本
    件車禍確有過失甚明。且其駕駛之過失行為與告訴人之受傷
    結果間，具有相當因果關係，是堪認被告上開任意性之自白
    與事實相符。
二、從而，本案事證明確，被告前開犯行洵堪認定，應予依法論
    科。　　
三、論罪科刑及撤銷原判決之理由：
  ㈠核被告蘇美英所為，係犯刑法第284條前段之過失傷害罪。
　㈡另本案卷附被告蘇美英之桃園市政府警察局大溪分局大溪交
    通分隊道路交通事故肇事人自首情形紀錄表（下稱自首情形
    紀錄表），固載「肇事人事後至警察機關報案」，然被告蘇
    美英、告訴人鍾秋香於警詢中，分別就其2人於車禍當場確
    均未報案，而係事後由告訴人一方（告訴人鍾秋香之親戚）
    撥打電話報案一節陳述明確，另依被告於民國109年11月26
    日晚間6時7分製作桃園市政府警察局交通事故調查筆錄（下
    稱被告警詢筆錄）時之供述可知，其係經警方通知始前往警
    局製作筆錄，而無從認其係在本案犯罪為有偵查犯罪權限之
    機關發覺前，即主動前往警局報案，是上開自首情形紀錄表
    所載情節，顯與被告蘇美英、告訴人鍾秋香前述警詢筆錄之
    記載有所出入，而難認與事實相符，要無足採。基此，本案
    既無從認被告蘇美英於肇事後，曾於有偵查犯罪權限之機關
    未發覺犯罪前，即向員警自首而接受裁判，自無由適用刑法
    第62條前段自首之規定予以減輕其刑，是檢察官聲請簡易判
    決處刑所載本案被告應適用自首減刑規定一節，尚非有當，
    附此敘明。
  ㈢被告上訴意旨略以：我有駕照，且我已經跟告訴人和解，總
    共賠償7 萬元，已經都付清了，請求撤銷原判決，從輕量刑
    ，並宣告緩刑等語。
  ㈣原審以被告罪證明確，並予以論罪科刑，固非無見。惟查： 
     
　　⒈被告蘇美英確實於105年7月11日考領普通重型機車駕照， 
      且迄無吊扣或吊銷記錄，此有交通部公路總局新竹監理所
      111年3月14日竹監駕字第1110060151號函（見本院簡上字
      卷第33頁）及本院於111年3月30日當庭查詢之公路監理電
      子閘門紀錄（見本院簡上字卷第55頁）各乙件在卷可稽。
      是原審僅依偵卷所附前開公路監理電子閘門之「證號查詢
      機車駕駛人」紀錄（見110年度偵字第7896號卷第37頁）
      及本案繫屬後於110年12月28日查詢前開公路監理電子閘
      門之「證號查詢機車駕駛人」紀錄（見110年度桃交簡字
      第1894號卷第29頁）各乙件上均「查無資料」之電腦查詢
      結果，遽以認定被告蘇美英未領有普通重型機車駕駛執照
      ，因而變更起訴法條為犯道路交通管理處罰條例第86條第
      1項、刑法第284條前段之汽車駕駛人無駕駛執照駕車過失
      傷害罪，並依上開條例之規定加重其法定本刑，即有違誤
      。上訴人上訴指摘於此，尚非無由。
　　⒉又按刑之量定，固為實體法上賦予法院得為自由裁量之事
      項，但此項職權之行使，並非得恣意為之，仍應受比例原
      則、平等原則、罪刑相當原則之支配，審酌刑法第57條所
      列各款應行注意事項及一切情狀為之，使輕重得宜，罰當
      其罪，以符合法律授權之目的，此即所謂自由裁量權之內
      部界限（最高法院93年度臺上字第3746號判決要旨可資參
      照）。查被告於本院審理中業已坦承自白，且與告訴人鍾
      秋香於本院民事庭達成調解，總計賠償新臺幣（下同）7 
      萬元，且均已付清，除據被告陳明在卷外（見本院簡上字
      卷第73頁），亦據告訴人鍾秋香之女兒高容儀自行來電向
      本院陳稱：兩造已於111年3月24日在民事庭調解成立，調
      解內容是以7萬元和解，當庭先交付3萬元，其餘4萬元被
      告已於111年3月29日匯款，本案是由其幫母親處理，其與
      母親即告訴人鍾秋香對被告之刑度部分沒有意見等語，亦
      有本院公務電話紀錄（見本院簡上字卷第57頁）及本院民
      事庭111年度桃司簡調第152號調解筆錄（見本院簡上字卷
      第83頁）各乙件在卷可按。是則上開被告之自白及與告訴
      人達成調解且已履行完畢獲得諒宥等事項亦均屬關乎被告
      犯後態度之重要事項，原審未及審酌上情，尚難謂其量刑
      已符合刑法第57條之規定，是堪認遽以量處被告有期徒刑
      4月，衡酌比例原則、平等原則及罪刑相當原則，尚有過
      重。
　　⒊綜上所述，原判決既有上開未洽之處，應屬無可維持，自
      應由本院將原審判決撤銷，另為適當判決。
  ㈤爰以行為人之責任為基礎，審酌被告蘇美英駕駛普通重型機
    車行車不慎，而有如上述之過失情節，暨被告就本案車禍事
    故之過失程度，告訴人就本件並無過失；另告訴人因本件車
    禍事故受有左踝閉鎖性外踝骨折、右胸壁肋骨挫傷之傷害情
    節；與被告犯後於本院審理中終能自白犯行，坦承過失，且
    已與告訴人達成和解並履行賠償完畢，犯後態度尚佳；及被
    告並無任何刑事犯罪前科之素行情形，暨被告警詢筆錄所載
    高中畢業之智識程度、家境勉持之經濟情形、職業為家管之
    生活狀況等一切情狀，量處如主文所示之刑，並諭知易科罰
    金之折算標準。
　㈥末查被告未曾因故意犯罪受有期徒刑以上刑之宣告，有臺灣
    高等法院被告前案紀錄表存卷可參，其因一時過失，致罹刑
    典，犯後雖未立即坦承犯行，惟於本院審理時業已自白不諱
    ，且已與告訴人達成調解，並賠償告訴人7萬元，而獲得告
    訴人之諒解在案等情，已如前述，足見被告尚見悔意，經此
    偵審教訓，應知所警惕，信無再犯之虞，本院綜核各情，認
    本件所宣告之刑以暫不執行為適當，爰依刑法第74條第1項
    第1款規定，併予宣告緩刑2年，以啟自新。　
據上論斷，應依刑事訴訟法第455條之1第1項、第3項、第369條
第1項前段、第364條、第299條第1項前段，刑法第284條前段、
第41條第1項前段、第74條第1項第1款，判決如主文。
本案經檢察官楊挺宏聲請簡易判決處刑，檢察官高玉奇到庭執行
職務。
中　　華　　民　　國　　111 　年　　4 　　月　　15　　日
                  刑事第十四庭  審判長法  官  江德民

                                      法  官  劉得為

                                      法  官  程欣儀
以上正本證明與原本無異。
不得上訴。
                                      書記官　吳怡靜
中　　華　　民　　國　　111 　年　　4 　　月　　15　　日

附錄本案論罪科刑法條：
刑法第284條（過失傷害罪）：
因過失傷害人者，處1年以下有期徒刑、拘役或（新臺幣）10萬
元以下罰金；致重傷者，處3年以下有期徒刑、拘役或（新臺幣
）30萬元以下罰金。